臺灣桃園地方法院刑事判決　　　　　　　110年度訴字第799號
公　訴　人　臺灣桃園地方檢察署檢察官 
被　　　告　王睿晨



選任辯護人　李柏杉律師
上列被告因毒品危害防制條例案件，經檢察官提起公訴（110 年
度偵字第12373 號），本院判決如下：
    主  文
王睿晨販賣第三級毒品未遂，處有期徒刑貳年。緩刑參年，緩刑
期間付保護管束，並應於判決確定之日起貳年內，向檢察官指定
之政府機關、政府機構、行政法人、社區或其他符合公益目的之
機構或團體提供貳佰肆拾小時之義務勞務，暨接受法治教育課程
拾場次。扣案如附表所示之物均沒收。
    事  實
王睿晨明知4-甲基甲基卡西酮為毒品危害防制條例第2 條第2 項
第3 款所公告列管之第三級毒品，非經許可，不得持有及販賣，
竟基於販賣第三級毒品以營利之犯意，於民國110 年3 月14日下
午3 時35分許前某日，以網路通訊軟體微信群組C77 氣球館以暱
稱OFF-WHITE 在公開留言區散布販毒訊息，吸引有施用毒品需求
者與之聯繫。適有桃園市政府警察局平鎮分局警員陳俊錋查覺有
異，遂喬裝購毒者加入王睿晨之微信暱稱。嗣雙方約定於110 年
3 月14日下午3 時35分許，在桃園市龍潭區中豐路420 巷6 弄口
交易，王睿晨即於上開時地出面與佯裝欲購買毒品之警員陳俊錋
交易，約定以新臺幣6,000 元購買含有4-甲基甲基卡西酮咖啡包
10包。王睿晨欲交易上開毒品時，經警員陳俊錋表明身分後當場
予以逮捕而未遂，並扣得如附表所示之物，而悉上情。
    理  由
一、程序部分
    本判決下述所引用被告王睿晨以外之人於審判外之陳述，檢
    察官、被告及其辯護人於本院審理時對於該等證據能力均無
    爭執，且迄於言詞辯論終結前亦未聲明異議，本院審酌上開
    證據資料作成時之情況，尚無違法不當及證明力明顯過低之
    瑕疵，而認為以之作為證據應屬適當，依刑事訴訟法第159
    條之5 規定，均有證據能力。至其餘經本判決援引之非供述
    證據，俱核無公務員違法採證之情形，亦無信用性過低之疑
    慮，且與本案被告犯行之認定具關聯性，均經本院於審判期
    日，依刑事訴訟法第164 條、第165 條規定，踐行證據調查
    之法定程序，自應認均有證據能力。
二、認定事實之證據及理由
    上揭犯罪事實，業據被告於偵訊、本院審理時均坦承不諱（
    見110 年度偵字第12373 號卷第127 頁至第128 頁），並有
    警員職務報告、微信譯文、刑案現場照片、手機翻拍照片在
    卷可稽（見110 年度偵字第12373 號卷第13頁至第16頁、第
    75頁至第91頁），且有如附表所示之扣案物於案可參，其中
    附表編號一所示之扣案毒品咖啡10包，經送鑑定後結果呈現
    4-甲基甲基卡西酮，有如備註欄之鑑定書在卷足憑。準此，
    足認被告上開任意性自白與事實相符，應堪採信。被告犯行
    堪以認定，應予依法論科。
三、論罪科刑
（一）按刑法上所謂陷害教唆，係指行為人原無犯罪的意思，純
      因具有司法警察權者的設計誘陷，以唆使其萌生犯意，待
      其形式上符合著手於犯罪行為的實行時，再予逮捕者而言
      。此種「陷害教唆」，因行為人原無犯罪的意思，具有司
      法警察權者復伺機逮捕，係以不正當手段入人於罪，尚難
      遽認被陷害教唆者成立犯罪。至於刑事偵查技術上所謂的
      「釣魚」者，則指對於原已犯罪或具有犯罪故意的人，司
      法警察於獲悉後為取得證據，以設計引誘的方式，佯與之
      為對合行為，使其暴露犯罪事證，待其著手於犯罪行為的
      實行時，予以逮捕、偵辦者而言。此種「釣魚」，因屬偵
      查犯罪技巧的範疇，並未違反憲法對於基本人權的保障，
      且於公共利益的維護有其必要性，故所蒐集的證據資料，
      自可具有證據能力；從而，因犯罪行為人主觀上原即有犯
      罪的意思，倘客觀上又已著手於犯罪行為之實行時，自得
      成立未遂犯，要與「陷害教唆」情形迥然有別（最高法院
      107 年度台上字第987 號判決意旨參照）。
（二）次按所謂販賣行為，須有營利之意思，方足構成。刑罰法
      律所規定之販賣罪，類皆為⑴意圖營利而販入，⑵意圖利
      而販入並賣出，⑶基於販入以外之其他原因而持有，嗣意
      圖營利而賣出等類型。從行為階段理論立場，意圖營利而
      販入，即為前述⑴、⑵販賣罪之著手，至於⑶之情形則以
      另行起意販賣，向外求售或供買方看貨或與之議價時，或
      其他實行犯意之行為者，為其罪之著手。而販賣行為之完
      成與否，則賴標的物之是否交付作為既、未遂之標準。行
      為人持有毒品之目的，既在於販賣，不論係出於原始持有
      之目的，抑或初非以營利之目的而持有，嗣變更犯意，意
      圖販賣繼續持有，均與意圖販賣而持有毒品罪之要件該當
      ，且與販賣罪有法條競合之適用，並擇販賣罪處罰，該意
      圖販賣而持有僅不另論罪而已，並非不處罰。此觀販賣、
      運輸、轉讓、施用毒品，其持有之低度行為均為販賣之高
      度行為所吸收，不另論罪，為實務上確信之見解，意圖販
      賣而持有毒品罪，基本行為仍係持有，意圖販賣為加重要
      件，與販賣罪競合時，難認應排除上開法條競合之適用（
      最高法院101 年度第10次刑事庭會議意旨可資參照）。查
      本案員警雖係欲誘捕被告，而無實際與被告交易之真意，
      然依上開決議意旨，被告於微信公開留言區散布犯毒訊息
      而向外求售，並與員警喬裝之買方議價時，即屬實行犯意
      之行為，被告之行為已該當販賣行為之著手，而所販賣毒
      品尚未交付即遭逮捕則屬販賣未遂。
（三）復按4-甲基甲基卡西酮係毒品危害防制條例第2 條第2 項
      第3 款所定之第三級毒品，依法不得販賣。核被告所為，
      係犯毒品危害防制條例第4 條第6 項、第3 項之販賣第三
      級毒品未遂罪。而被告意圖販賣而持有第三級毒品之低度
      行為，為販賣之高度行為所吸收，不另論罪。
（四）被告已著手於販賣第三級毒品行為之實行，然因購毒者並
      無購毒之真意而未遂，爰依刑法第25條第2 項，按既遂犯
      之刑減輕之。又被告就本案犯行，於偵查及審判中均自白
      ，應依毒品危害防制條例第17條第2 項，減輕其刑，並依
      刑法第70條遞減之。
（五）至被告之辯護人另為被告請求依刑法第59條之規定減輕其
      刑之主張。惟按刑法第59條規定之酌量減輕其刑，必須犯
      罪另有特殊之原因與環境，在客觀上足以引起一般同情，
      認為即使予以宣告法定最低度刑，猶嫌過重者，始有其適
      用。此所謂法定最低度刑，固包括法定最低本刑；惟遇有
      其他法定減輕之事由時，則應係指適用其他法定減輕事由
      減輕其刑後之最低度刑而言。是倘被告適用法定減輕事由
      減輕其刑後，猶認其犯罪之情狀顯可憫恕，即使科以該減
      輕後之最低度刑仍嫌過重者，始得適用刑法第59條規定酌
      量減輕其刑（最高法院100 年度台上字第1553號判決意旨
      參照）。本件被告經適用刑法第25條第2 項、毒品危害防
      制條例第17條第2 項之規定減刑後，法定最低刑度業已降
      低，且被告本欲販賣之毒品數量非微，亦無何特殊之原因
      與環境可認有情輕法重之憾，自不該當刑法第59條之要件
      ，是辯護人此部分之主張，難認有據。
（六）爰審酌被告無視政府嚴禁毒品之禁令，在透過向不特定多
      數人發送簡訊之方式販賣第三級毒品，如此行為實助長毒
      品氾濫風氣，戕害他人身心健康甚鉅，惟念被告自始坦承
      犯行，態度尚可，另衡酌欲販賣之數量、金額及販賣之毒
      品復因本案遭查獲而未流通至市面等情，兼衡被告本件遭
      警方查獲之毒品數量、教育智識程度、家庭經濟狀況及本
      案犯罪之動機、手段等一切情狀，量處如主文所示之刑，
      以資懲儆。
（七）查被告前未曾因故意犯罪受有期徒刑以上刑之宣告，有臺
      灣高等法院被告前案紀錄可證，又被告仍於啟英高中在學
      中，犯後亦始終自白犯行，甚有悔意，經此刑之宣告之教
      訓，當知所警惕，而無再犯之虞，所宣告之刑，以暫不執
      行為適當，併予宣告緩刑3 年，並依刑法第七十四條第二
      項第五款、第八款規定，諭知其應於判決確定之日起2 年
      內，向檢察官指定之政府機關、政府機構、行政法人、社
      區或其他符合公益目的之機構或團體提供240 小時之義務
      勞務，暨接受法治教育課程10場次，以導正其錯誤行為與
      觀念，以勵自新。並應依刑法第93條第1 項第2 款規定，
      諭知於緩刑期間付保護管束。
四、沒收
（一）按毒品危害防制條例第18條第1 項後段規定查獲之第三、
      四級毒品，無正當理由而擅自持有者，沒入銷燬之；此應
      沒入銷燬之毒品，專指查獲施用或持有（未成罪）之第三
      、四級毒品而言；倘屬同條例相關法條明文規定處罰之犯
      罪行為，即非該條項應依行政程序沒入銷燬之範圍；再同
      條例對於查獲之製造、運輸、販賣、意圖販賣而持有、以
      非法方法使人施用、引誘他人施用及轉讓、持有一定數量
      以上第三、四級毒品之沒收，並無特別規定，如其行為已
      構成犯罪，則該毒品即屬不受法律保護之違禁物，應回歸
      刑法之適用（最高法院98年度台上字第2889號、99年度台
      上字第2733號判決意旨參照）。
（二）經查，扣案如附表編號一所示毒品咖啡包10包，均係被告
      於本案販賣之第三級毒品，而其等販賣第三級毒品之行為
      既係毒品危害防制條例明文規定處罰之犯罪行為，揆諸前
      揭說明，毒品咖啡包10包即均屬違禁物，應依刑法第38條
      第1 項之規定，均諭知沒收。另用以盛裝上開毒品之包裝
      袋，因無法於與毒品完全析離，亦予沒收。至鑑驗用罄毒
      品之部分，因已滅失不復存在，爰不再為沒收之諭知。
（三）扣案如附表編號二所示之手機1 支，係供被告聯繫本案販
      賣第三級毒品犯罪事宜所用之物，經被告於審理時自陳在
      卷，亦應依毒品危害防制條例第19條第1 項之規定，宣告
      沒收。
據上論斷，應依刑事訴訟法第299 條第1 項前段，毒品危害防制
條例第4 條第6 項、第3 項、第17條第2 項、第19條第1 項，刑
法第11條、第25條第2 項、第74條第1 項第1 款、第2 項第5 款
、第8 款、第93條第1 項第2 款、第38條第1 項，判決如主文。
本案經檢察官王文咨提起公訴，檢察官古御詩、朱秀晴到庭執行
職務。
中    華    民    國   110    年    11    月    2     日
                  刑事第三庭  審判長  法  官  謝順輝
                                      法  官  陳柏嘉
                                      法  官  林莆晉
以上正本證明與原本無異。
如不服本判決應於收受判決後20日內向本院提出上訴書狀，並應
敘述具體理由。其未敘述上訴理由者，應於上訴期間屆滿後20日
內向本院補提理由書（均須按他造當事人之人數附繕本）「切勿
逕送上級法院」。
                                      書記官  王震惟
中    華    民    國   110    年    11    月    3     日
附錄本案論罪科刑法條
毒品危害防制條例第4條
製造、運輸、販賣第一級毒品者，處死刑或無期徒刑；處無期徒
刑者，得併科新臺幣3 千萬元以下罰金。
製造、運輸、販賣第二級毒品者，處無期徒刑或10年以上有期徒
刑，得併科新臺幣1 千5 百萬元以下罰金。
製造、運輸、販賣第三級毒品者，處7 年以上有期徒刑，得併科
新臺幣1 千萬元以下罰金。
製造、運輸、販賣第四級毒品者，處5 年以上12年以下有期徒刑
，得併科新臺幣5 百萬元以下罰金。
製造、運輸、販賣專供製造或施用毒品之器具者，處1 年以上7
年以下有期徒刑，得併科新臺幣1 百50萬元以下罰金。
前五項之未遂犯罰之。
附表
┌──┬─────────────┬───────────┐
│編號│名稱                      │備註                  │
├──┼─────────────┼───────────┤
│ 1  │毒品咖啡包10包（經驗出4-甲│臺北榮民總醫院毒品成分│
│    │基甲基卡西酮成分，驗前毛重│鑑定書（見110 年度偵字│
│    │71.4586 公克，驗餘淨重    │第12373 號卷第141 頁、│
│    │61.4856 公克，純質淨重    │第143 頁）            │
│    │1.9669公克）              │                      │
├──┼─────────────┼───────────┤
│ 2  │I PHONE 手機1 支（含SIM 卡│IMEI碼：              │
│    │一張，門號0000000000號）  │000000000000000號     │
└──┴─────────────┴───────────┘